臺灣士林地方法院刑事判決
110年度金訴字第224號
公  訴  人  臺灣士林地方檢察署檢察官
被      告  陳韋成


上列被告因違反洗錢防制法等案件，經檢察官提起公訴（110年
度偵緝字第517 號），被告於本院準備程序中就被訴事實為有罪
之陳述，本院合議庭裁定由受命法官改依簡式審判程序審理，判
決如下：
    主  文
陳韋成幫助犯洗錢防制法第十四條第一項之洗錢罪，處有期徒刑
貳月，併科罰金新臺幣壹萬元，罰金如易服勞役，以新臺幣壹仟
元折算壹日。緩刑貳年，並應依附表所示之履行內容，向附表所
示之被害人支付損害賠償。
    事  實
一、陳韋成可預見一般人刻意取得他人金融帳戶提款卡與密碼之
    行徑，常與財產犯罪有密切之關聯，極可能遭詐欺集團持以
    作為對外詐欺被害人匯款之指定帳戶，而藉此收取贓款，並
    掩飾犯罪所得之真正去向、所在，避免檢警循線追查，其對
    上情已可預見，竟仍基於縱有人利用其金融帳戶作為詐欺取
    財工具，及掩飾、隱匿特定犯罪所得去向、所在亦不違背其
    本意之幫助犯意，於民國109年5月11日某時，將其所申設兆
    豐商業銀行帳號000-00000000000號帳戶（下稱兆豐銀行帳
    戶）之存摺背面書寫提款卡密碼後，連同存摺、提款卡以店
    到店方式寄送至某統一便利超商，以此方式將兆豐銀行帳戶
    資料提供予真實姓名、年籍均不詳之詐欺集團成員使用。嗣該
    詐欺集團成員即意圖為自己不法所有，於109年5月12日起，
    陸續撥打電話予李義勇，佯裝為李義勇之親友，向李義勇佯
    稱貨款不足急需資金云云，致李義勇陷於錯誤，而依照該詐
    欺集團成員指示，於同年月13日14時36分許、同日14時37分
    許，陸續匯款新臺幣（下同）3萬元、2萬元至陳韋成所申設
    之上開兆豐銀行帳戶內，且匯入款項旋遭該詐欺集團成員提
    領一空。嗣李義勇發覺有異遂報警處理，始循線查悉上情。
二、案經臺南市政府警察局新化分局報告臺灣臺南地方檢察署呈
    請臺灣高等法院檢察署令轉臺灣士林地方檢察署檢察官偵查
    起訴。
    理  由
一、本件被告陳韋成所犯之罪，均非死刑、無期徒刑、最輕本刑
    為3 年以上有期徒刑之罪，或高等法院管轄第一審之案件，
    被告於本院準備程序進行中，就被訴事實為有罪之陳述，經
    告知被告簡式審判程序之旨，並聽取公訴人、被告之意見後
    ，本院合議庭認合於刑事訴訟法第273 條之1第1項之規定，
    爰裁定由受命法官依簡式審判程序進行審理，合先敘明。
二、訊據被告對上開犯罪事實於本院準備程序及審理時坦承不諱
    （見本院金訴卷第54、60頁），核與證人即被害人李義勇於
    警詢時之證述情節（見警卷第19至22頁）大致相符，另有被
    告之兆豐銀行客戶基本資料表、客戶存款往來交易明細表、
    客戶電子銀行自行/被代理行交易查詢、客戶歷史檔交易明
    細查詢表（存摺格式）、兆豐國際商業銀行股份有限公司11
    0年1月19日兆銀總集中字第1100002956號函及附件（含客戶
    存款往來交易明細表、存戶資料異動查詢-止扣類、金融卡
    申請歷程）各1份、被害人李義勇提出之彰化銀行自動櫃員
    機交易明細2 紙、與詐欺集團成員LINE對話紀錄之翻拍照片
    10張、雲林縣警察局斗六分局斗六派出所受理詐騙帳戶通報
    警示簡便格式表、受理刑事案件報案三聯單、受理各類案件
    紀錄表、金融機構聯防機制通報單、內政部警政署反詐騙諮
    詢專線紀錄表各1份等在卷可佐（見警卷第27、35、39至40
    、43、45、47至55、59、73、75、77、91頁，110偵585卷第
    17至23頁），足認被告之任意性自白與事實相符而可採信。
    本案事證明確，被告之犯行堪予認定，應依法論科。
三、論罪科刑之說明：
  ㈠按刑法第30條之幫助犯，係以行為人主觀上有幫助故意，客
    觀上有幫助行為，即對於犯罪與正犯有共同認識，而以幫助
    意思，對於正犯資以助力，但未參與實行犯罪之行為者而言
    。幫助犯之故意，除需有認識其行為足以幫助他人實現故意
    不法構成要件之「幫助故意」外，尚需具備幫助他人實現該
    特定不法構成要件之「幫助既遂故意」，惟行為人只要概略
    認識該特定犯罪之不法內涵即可，無庸過於瞭解正犯行為之
    細節或具體內容。金融帳戶乃個人理財工具，依我國現狀，
    申設金融帳戶並無任何特殊限制，且可於不同之金融機構申
    請多數帳戶使用，是依一般人之社會通念，若見他人不以自
    己名義申請帳戶，反而收購或借用別人之金融帳戶以供使用
    ，並要求提供提款卡及密碼，則提供金融帳戶者主觀上如認
    識該帳戶可能作為對方收受、提領特定犯罪所得使用，對方
    提領後會產生遮斷金流以逃避國家追訴、處罰之效果，仍基
    於幫助之犯意，而提供該帳戶之提款卡及密碼，以利洗錢實
    行，仍可成立一般洗錢罪之幫助犯（最高法院108年度台上
    大字第3101號裁定意旨參照）。本案詐欺集團成員向被害人
    施以詐術致被害人陷於錯誤，而依指示匯款時，係使用被告
    提供之兆豐銀行帳戶作為收受贓款之工具，並使用該帳戶旋
    將所得贓款提領一空，被告所為固未直接實行詐欺取財、掩
    飾、隱匿犯罪所得之構成要件行為，惟其提供本案帳戶作為
    工具，的確對該詐欺集團成員遂行詐欺取財、掩飾或隱匿犯
    罪所得資以助力，利於詐欺取財及洗錢之實行。是核被告所
    為，係犯刑法第30條第1項前段、第339條第1項之幫助詐欺
    取財罪及刑法第30條第1項前段、違反洗錢防制法第2條第2
    款而犯同法第14條第1項之幫助一般洗錢罪。
  ㈡被告以一個交付金融帳戶存摺、提款卡及密碼之行為，幫助
    本案詐欺集團成員詐取被害人之財物，暨幫助該集團成員掩
    飾、隱匿犯罪所得之去向、所在，乃同時犯幫助詐欺取財罪
    及幫助一般洗錢罪，係以一行為觸犯數罪名，為想像競合犯
    ，應依刑法第55條規定，從一重之幫助一般洗錢罪論處。
  ㈢刑之減輕：
  ⒈按犯前2條之罪，在偵查或審判中自白者，減輕其刑，洗錢防
    制法第16條第2項定有明文。被告於本院準備程序及審理時
    對於所犯同法第14條第1項之罪已為認罪自白，依上開規定
    ，應予減輕其刑。
  ⒉被告係基於幫助之犯意而為一般洗錢罪，爰依刑法第30條第2
    項規定，按正犯之刑減輕之，並依刑法第70條規定遞減之。
  ㈣爰以行為人之責任為基礎，審酌被告貿然提供金融帳戶予他
    人，使他人將之作為向被害人詐欺取財之工具，非但造成被
    害人之財產上損失，並使犯罪正犯得以掩飾真實身分，且匯
    入本案帳戶之詐欺所得一旦經提領出，即得製造金流斷點，
    增加查緝犯罪之困難，被告所為足以助長社會犯罪風氣，殊
    有不當。惟念被告本身尚非實際參與詐欺取財、洗錢之正犯
    ，行為之不法內涵相較正犯而言為小，又被告於本案前無其
    他犯罪紀錄之素行，有臺灣高等法院被告前案紀錄表在卷可
    參，並無明顯反社會人格，以長期自由刑矯正其人格之需要
    相對較低，且被告於本院審理時已能坦承犯行，復與到庭之
    被害人和解成立，有本院和解筆錄1紙在卷可考（見本院金
    訴卷第67頁），犯後態度不差。兼衡本案被害人因受騙後所
    受損害程度，及被告自陳二專畢業，未婚，無子女，與父母
    住，目前受僱從事貨車租賃，月收入約3萬6000元之家庭與
    經濟狀況等一切情狀，量處如主文所示之刑，併就罰金刑部
    分諭知易服勞役之折算標準。
　㈤另查，被告前未曾因故意犯罪受有期徒刑以上刑之宣告，有
    上揭前案紀錄表可按，其因一時失慮，致罹刑章，犯後已坦
    白承認犯行，並與被害人和解，表露悔意，經本次偵審程序
    與刑之宣告後，當知警惕，諒無再犯之虞，且觀諸雙方和解
    內容，被害人亦同意在被告依約定履行下，給予被告緩刑之
    機會，是本院認對被告所宣告之刑，以暫不執行為適當，爰
    依刑法第74條第1項第1款規定諭知緩刑2年，以啟自新。又
    按「緩刑宣告，得斟酌情形，命犯罪行為人向被害人支付相
    當數額之財產或非財產上之損害賠償」，刑法第74條第2項
    第3款亦有明文，被告既與被害人成立和解，須依附表所示
    之履行內容（即和解筆錄內容）支付賠償，為確保被告能完
    全履行和解條件，以維被害人權益，是認於緩刑期間內課予
    被告上開按期給付款項之負擔，尚屬適當，爰併予宣告之。
    倘被告於本案緩刑期間，違反上開所定負擔情節重大，足認
    原宣告之緩刑難收其預期效果，而有執行刑罰之必要，依刑
    法第75條之1第1項第4款規定，得撤銷其緩刑之宣告，併此
    敘明。
四、沒收部分：
  ㈠被告固有將其申辦之兆豐銀行帳戶資料提供予詐欺集團成員
    遂行詐欺之犯行，惟卷內並無積極證據證明被告就此已獲有
    報酬或因此免除債務，自無從遽認被告有何實際獲取之犯罪
    所得，爰不予諭知沒收或追徵其價額。
  ㈡另洗錢防制法第18條第1項固規定「犯第14條之罪，其所移轉
    、變更、掩飾、隱匿、收受、取得、持有、使用之財物或財
    產上利益，沒收之；犯第15條之罪，其所收受、持有、使用
    之財物或財產上利益，亦同。」，惟被告非實際上提款之人
    ，無掩飾隱匿詐欺贓款之犯行，非洗錢防制法第14條第1項
    之正犯，自無上開條文適用，附此敘明。
據上論斷，依刑事訴訟法第273條之1第1項、第299條第1項前段
，洗錢防制法第2條第2款、第14條第1項、第16條第2項，刑法第
11條、第30條第1項前段、第2項、第339條第1項、第55條、第42
條第3項、第74條第1項第1款、第2項第3款，刑法施行法第1條之
1第1項，判決如主文。
本案經檢察官張君如提起公訴，檢察官郭騰月到庭執行職務。
中　　華　　民　　國　　110 　年　　10　　月　　26　　日
                  刑事第三庭  法  官  李東益
以上正本證明與原本無異。
如不服本判決應於收受送達後20日內向本院提出上訴書狀，並應
敘述具體理由。其未敘述上訴理由者，應於上訴期間屆滿後20 
日內向本院補提理由書 (均須按他造當事人之人數附繕本 )「切
勿逕送上級法院」。
若因疫情而遲誤不變期間，得向法院聲請回復原狀。
                              書記官  謝涵妮
中　　華　　民　　國　　110 　年　　10　　月　　26　　日
附錄本案論罪科刑法條全文：
洗錢防制法第2條
本法所稱洗錢，指下列行為：
一、意圖掩飾或隱匿特定犯罪所得來源，或使他人逃避刑事追訴
    ，而移轉或變更特定犯罪所得。
二、掩飾或隱匿特定犯罪所得之本質、來源、去向、所在、所有
    權、處分權或其他權益者。
三、收受、持有或使用他人之特定犯罪所得。
洗錢防制法第14條
有第二條各款所列洗錢行為者，處7年以下有期徒刑，併科新臺
幣5百萬元以下罰金。
前項之未遂犯罰之。
前二項情形，不得科以超過其特定犯罪所定最重本刑之刑。
刑法第30條
幫助他人實行犯罪行為者，為幫助犯。雖他人不知幫助之情者，
亦同。
幫助犯之處罰，得按正犯之刑減輕之。
刑法第339條
意圖為自己或第三人不法之所有，以詐術使人將本人或第三人之
物交付者，處5年以下有期徒刑、拘役或科或併科50萬元以下罰
金。
以前項方法得財產上不法之利益或使第三人得之者，亦同。
前二項之未遂犯罰之。
附表：
被害人 履行內容 李義勇 陳韋成同意給付李義勇新臺幣（下同）1萬5000元，給付方法：自民國110年11月起，按月於每月10日前給付3000元，由陳韋成匯入李義勇指定之「彰化銀行斗六分行、帳號00000000000000號、戶名：李義勇」帳戶內，若有一期未給付，視為全部到期。